【裁判字號】    95,交聲,227
【裁判日期】    951031
【裁判案由】    聲明異議
【裁判全文】
臺灣嘉義地方法院交通事件裁定         95年度交聲字第227號
原處分機關  交通部公路總局嘉義市監理站
異  議  人
即受處分人  甲○○
上列異議人因違反道路交通管理處罰條例案件，對於原處分機關
即交通部公路總局嘉義市監理站中華民國九十五年十月三日所為
之處分（原處分案號：嘉監義裁字第裁７６－Ｌ0000000
0號）聲明異議，本院裁定如下：
    主    文
原處分關於罰鍰新臺幣伍萬貳仟伍佰元部分撤銷。
    理    由
一、原處分機關略以：本件異議人即受處分人（下稱受處分人）
    於民國九十五年四月十六日十八時三十分許，酒後騎乘車牌
    號碼ＬＹＳ－４４６號機車，而於同日二十時十分許，行經
    嘉義市○○路與玉峰街口時，不慎與陳晉千騎乘之車牌號碼
    Ｈ２２－４８２號機車發生車禍，嗣警到場處理，對受處分
    人施以呼氣酒精濃度測試高達每公升一點二二毫克，員警即
    以違反道路交通管理處罰條例第三十五條第一項第一款之規
    定，掣開違反道路交通管理事件通知單（單號：Ｌ0000
    0000號）舉發，交通部公路總局嘉義市監理站遂於九十
    五年十月三日以嘉監義裁字第裁７６－Ｌ00000000
    號裁決書，裁處其罰鍰新臺幣（下同）五萬二千五百元，吊
    扣駕駛執照十二個月，於法並無不合等語。
二、本件受處分人則以：事後遭臺灣嘉義地方法院檢察署檢察官
    緩起訴處分，並業經繳交緩起訴處分金三萬元，上開處分機
    關之行政罰鍰，已違反一事不二罰之原則，依法提出異議等
    語。
三、按「一行為同時觸犯刑事法律及違反行政法上義務規定者，
    依刑事法律處罰之。但其行為應處以其他種類行政罰或得沒
    入之物而未經法院宣告沒收者，亦得裁處。前項行為如經不
    起訴處分或為無罪、免訴、不受理、不付審理之裁判確定者
    ，得依違反行政法上義務規定裁處之。」，固為行政罰法第
    二十六條所明定，並已自九十五年二月五日起生效施行。觀
    之其立法理由：「（一）一行為同時觸犯刑事法律及違反行
    政法上義務規定時，由於刑罰與行政罰同屬對不法行為之制
    裁，而刑罰之懲罰作用較強，故依刑事法律處罰，即足資警
    惕時，實無一事二罰再處行政罰之必要。且刑事法律處罰，
    由法院依法定程序為之，較符合正當法律程序，應予優先適
    用。但「罰鍰」以外之沒入或「其他種類行政罰」，因兼具
    維護公共秩序之作用，為達行政目的，行政機關仍得「併予
    裁處」，故為第一項但書規定；（二）前述行為如經檢察官
    為不起訴處分或法院為無罪、免訴、不受理或不付審理（少
    年事件）之裁判確定，行政罰之裁處即無一事二罰之疑慮，
    故第二項規定此時仍得依違反行政法上義務之規定裁處。」
    。另刑事訴訟法所規定之緩起訴處分乃附條件之不起訴處分
    ，本質上為不起訴處分之一種，此觀該法第二百五十六條、
    第二百六十條之規定自明。而檢察官為緩起訴處分時，依刑
    事訴訟法第二百五十三條之二第一項規定，對被告所為之指
    示及課予之負擔，似屬特殊之「處遇措施」，並非「刑罰」
    ，即刑事案件經檢察官為「緩起訴處分確定」後，視同「不
    起訴處分確定」，則依上開行政罰法第二十六條第二項所定
    ，非不得依違反行政法上義務規定裁處之。即行政罰法第二
    十六條第二項所列舉之情形，固未明定「緩起訴處分」，惟
    緩起訴處分期滿未遭撤銷而確定，其效力既與不起訴處分相
    同，前開條文未予併列，顯屬立法疏漏，依相同事物應為相
    同處理之法理，應得類推適用行政罰法第二十六條第二項規
    定予以裁罰。換言之，檢察官為緩起訴處分，得命被告於一
    定期間內遵守或履行刑事訴訟法第二百五十三條之二第一項
    各款所定事項，在上開緩起訴處分之猶豫期間，檢察官仍得
    依刑事訴訟法二百五十三條之三所定事由撤銷原處分，並繼
    續偵查或起訴。從而，緩起訴期間尚未屆滿前，被告仍有因
    緩起訴處分經檢察官撤銷並提起公訴而接受刑事制裁之可能
    。故在緩起訴期間屆滿，未據撤銷前，國家對於被告之刑罰
    權不能謂已不存在，倘在緩起訴期間屆滿前仍得對於被告裁
    處相同性質之行政罰，在緩起訴處分嗣據撤銷，復經起訴、
    判處罪刑情形下，有因一個事實遭到二次處罰之可能，即為
    避免一事二罰，行政機關應俟緩起訴期間屆滿，未據撤銷而
    確定後，即最終確定不受刑事制裁時，始得依行政罰法第二
    十六條第二項規定裁罰，亦符合首揭行政罰法第二十六條之
    規範意旨。
四、經查，本件受處分人於九十五年四月十六日十八時三十分許
    ，酒後騎乘車牌號碼ＬＹＳ－４４６號機車，而於同日二十
    時十分許，行經嘉義市○○路與玉峰街口時，不慎與陳晉千
    騎乘之車牌號碼Ｈ２２－４８２號機車發生車禍，嗣警到場
    處理，施以呼氣酒精濃度測試高達每公升一點二二毫克，員
    警即以違反道路交通管理處罰條例第三十五條第一項第一款
    之規定，掣開違反道路交通管理事件通知單（單號：Ｌ00
    000000號）舉發，交通部公路總局嘉義市監理站遂於
    九十五年十月三日以嘉監義裁字第裁７６－Ｌ000000
    00號裁決書，裁處其罰鍰新臺幣（下同）五萬二千五百元
    ，吊扣駕駛執照十二個月，另亦經臺灣嘉義地方法院檢察署
    檢察官於九十五年六月二十八日以九十五年度偵字第四二四
    九號為緩起訴處分，期間為二年，受處分人應於緩起訴處分
    確定後三個月內，向公益團體嘉義市觀護志工協進會支付三
    萬元，上開緩起訴處分並經依職權送再議後，於九十五年七
    月十三日駁回再議確定，又緩起訴之受處分人業已繳交三萬
    元之處分金，而緩起訴處分於九十七年七月十二日始期滿等
    情，有上開裁決書、緩起訴處分書及收據影本、臺灣高等法
    院被告前案紀錄表等件附卷足憑。即本件原處分之裁決日期
    為九十五年十月三日，惟前開緩起訴處分於九十七年七月十
    二日期滿，始實質確定，在上開緩起訴處分尚未實質確定前
    ，原處分機關即依道路交通管理處罰條例規定為本件裁決，
    顯與前揭行政罰法第二十六條第二項規定有違，是受處分人
    之異議為有理由。
五、綜上所述，原處分機關應俟緩起訴期間屆滿，未經撤銷，確
    定受處分人不受刑事制裁時，始得依行政罰法第二十六條第
    二項為裁罰，即本案原處分機關以受處分人有酒精濃度超過
    標準之行為，依道路交通管理處罰條例第三十五條第一項第
    一款、違反道路交通管理事件統一裁罰基準及處理細則第四
    十三條、第四十四條、第六十七條等規定，裁處受處分人罰
    鍰五萬二千五百元之處分，於法不合，自應由本院將該部分
    之處分撤銷，以資適法。
據上論斷，應依道路交通管理處罰條例第八十七條第二項、道路
交通案件處理辦法第二十條前段，裁定如主文。
中    華    民    國    95    年    10    月    31    日
                  交通法庭  法  官  林青怡
上列正本證明與原本無異。
如不服本裁定，應於裁定送達後5日內向本院提出抗告狀（應附
繕本）。
中    華    民    國    95    年    10    月    31    日
                            書記官  李佳惠


司法院資訊處製作；財團法人民間司法改革基金會備份。
